【裁判字號】    90,訴,1614
【裁判日期】    901107
【裁判案由】    恐嚇取財等
【裁判全文】
臺灣桃園地方法院刑事判決                          九十年度訴字第一六一四號
    公  訴  人  臺灣桃園地方法院檢察署檢察官
    被      告  丁○○
    被      告  戊○○
    被      告  乙○○
右列被告因竊盜案件，經檢察官提起公訴（九十年度偵字第八八０六號、第九九０五
號），本院判決如左：
    主  文
丁○○共同連續意圖為自己不法之所有，以恐嚇使人將本人之物交付，累犯，處有期
徒刑拾月。
戊○○、乙○○無罪。
    事  實
一、丁○○於民國（下同）八十一年間，因竊盜案件，經台灣高雄地方法院判處有期
    徒刑三月，八十五年七月二十八日執行完畢，猶不知悔改，復與姓名年籍不詳綽
    號「小葉（岳）」（即「主任」）之成年男子及姓名年籍不詳之成年男子共同意
    圖為自己不法所有而基於概括之犯意聯絡，先組成竊車集團，續於九十年三月至
    四月間由丁○○分別向戊○○購買程雅慧於萬泰銀行000000000000
    0000帳戶存摺及乙○○於交通銀行、第一銀行等十一家開戶之存摺及提款卡
    ，再由「小葉」指示集團中姓名年籍不詳之成年男子，連續於（一）九十年四月
    二十九日晚上六時許，在桃園縣龍潭鄉三和村渴望園區停車場，竊取丙○○所有
    車號Ｖ五∣一八一三號之自用小客車，並打電話向向丙○○恫稱：若不交付十萬
    元，將把車子燒掉，並對你家人不利等語，致使丙○○心生畏怖，而依「小葉」
    之指示，將款項七萬元匯入上開程雅慧之萬泰銀行帳戶。「小葉」再利用不知情
    之王心怡（丁○○之妻）於同年四月三十日，在桃園縣桃園市○○路六五六號華
    信銀行桃園分行自動提款機取出贓款；（二）「小葉」復指示集團中負責竊車之
    人，於同年五月十四日上午六時三十分許，在桃園縣平鎮市○○路二十二號，竊
    取悅誠興業股份有限公司所有由甲○○使用之車號Ｖ七∣九三一五號自用小客車
    ，並打電話向甲○○稱：只要匯款五萬元至指定帳戶，即可取回該車等語，致使
    甲○○心生畏怖於當日上午十時九分以自動付款機轉帳方式將五萬元轉入上開乙○○帳戶內。嗣因「小葉」無法以金融卡提領乙○○上開帳戶內之贓款，丁○○
    受「小葉」之指示，與戊○○相約當日下午七時許，在桃園縣龍潭鄉○○路與公
    園路路口「麥當勞」速食店見面拿取乙○○存摺另行取款時為預先埋伏警察所查
    獲致未能獲取該次贓款而未遂。戊○○則於九十年六月十五日，在桃園市○○路
    與大興路口，再次向黃雅芳收購存摺時為警查獲。
二、案經桃園縣警察局平鎮分局、內政部警政署保安警察第二總隊第一大隊第四中隊
    報請台灣桃園地方法院檢察署檢察官偵查起訴。
    理  由
一、訊據被告丁○○固坦承替「小葉」向戊○○、乙○○購買人頭帳戶，並自人頭帳
    戶內提領不明款項，惟辯稱：不知「小葉」係「擄車勒贖」，伊並未參與該集團
    之竊車及恐嚇取財犯行云云。惟查：右揭汽車先為人竊取，事後車主再遭人勒索
    贖金而將贖金存入指定帳戶為人提領之犯罪事實，業據汽車遭竊之被害人丙○○
    、甲○○及證人程雅慧、乙○○（出售帳戶之人）、戊○○（蒐購帳戶之人）、
    王心怡（代領贖款之人）指訴綦詳，並有電話通聯紀錄、存摺提領紀錄、車輛竊
    盜查詢報表、贓物領據、監視器錄影影像、報紙分類廣告附卷可稽，而購買人頭
    帳戶其動機已然有疑，況且被告丁○○為「小葉」所購買之人頭帳戶在十個以上
    ，更足彰顯該等人頭帳戶在進出不法金錢，被告丁○○實難諉為不知，又其自承
    多次參與自帳戶中提領金錢之工作（見九十年度偵字第八八０六號警訊筆錄），
    益徵其為前揭犯罪集團之一分子，所辯各語無非卸責之詞，不足採信，其犯行洵
    堪認定。
二、核被告丁○○所為係犯刑法第三百四十六條第一項之恐嚇取財既遂罪、第三項恐
    嚇取財未遂罪、第三百二十條第一項之竊盜罪，其與「小葉」及其他不詳姓名之
    成年犯罪集團成員，就上開犯行有犯意聯絡，行為分擔，為共同正犯。又其先後
    二次竊盜犯行及二次恐嚇取財犯行（一次既遂、一次未遂），其各相類犯行，時
    間緊接，所犯構成要件相同，顯均基於概括犯意為之，均為連續犯，均應先各論
    以一罪。又該二罪，有方法結果之牽連關係，應從一重之恐嚇取財罪處斷。又被
    告丁○○曾於八十一年間，因竊盜案件，經台灣高雄地方法院判處有期徒刑三月
    ，八十五年七月二十八日執行完畢，有台灣桃園地方法院檢察署刑案查註紀錄表
    可稽，五年內又犯本件有期徒刑以上之罪，為累犯，應依法遞加重其刑。爰審酌
    被告犯罪之動機、目的、手段及其品性、生活狀況、智識程度、犯罪所生之損害
    、犯罪後態度等一切情狀，量處如主文所示之刑，以資懲儆。
三、公訴意旨另認被告戊○○、乙○○販賣人頭帳戶予丁○○等人之犯罪集團，供渠
    等擄車勒贖，係犯幫助恐嚇取財罪嫌。惟按刑法之幫助犯，非但行為之外形可認
    為幫助，且必須與正犯有犯意之聯絡（最高法院二十年上字第一八二八號判例意
    旨參照），易詞以言，即刑法上之幫助犯，乃共犯之一種，對於犯罪必與正犯有
    共同之認識，而加以助力，始克成立，是以倘就正犯之犯情一無所悉或已逾越認
    識範圍，則均不與焉。經查，本件訊據被告成錄、乙○○固各坦稱販賣上開人頭
    戶予丁○○然均堅詞否認右陳犯行，均稱不知該等帳戶被充為收受恐嚇取財犯行
    之贓款此一用途等語。次查，戊○○係刊登分類廣告蒐購人頭帳戶再轉賣他人，
    乙○○則係提供帳戶者、被告丁○○則係買受者，有分類廣告在卷可稽，因此被
    告戊○○、乙○○、丁○○僅單純買賣帳戶，並無任何證據可證明被告二人對嗣
    該帳戶將用作受取恐嚇取財犯行之贓款。又販售帳戶予他人使用，難謂對於購買
    者將作不法用途一情毫無所悉，惟不法勾當種繁類雜，豈衹恐嚇取財乙端而已，
    抑且，各種不法行徑之刑責輕重差別甚鉅，是猶難認彼二人膽於事事為之，無事
    不與，均存容任聽憑發生之不確定故意，況涉及竊車恐嚇取財之不法行為，刑罰
    極為嚴峻，未免被告二人聞言喪膽，悉情卻步躊躇不前，莫敢提供帳戶致巧心佈
    局之舉功虧一簣，被告丁○○於購買時當不致和盤托出，據實相告，且依渠等交
    易模式根本無須向出售者說明購買之用途，由是，被告二人何能深悉洞識內情？
    準此，據公訴人之論斷，顯無以確認被告二人均知被告丁○○取用帳戶之真實目
    的係意在竊車恐嚇取財，職是，既已逾越認識範圍而對正犯之實際犯情一無所悉
    ，則依前揭有關幫助犯之說明，要未能對渠二人繩以幫助恐嚇取財之責，自均應
    為無罪之諭知。
四、公訴人另以被告於九十年四月一日下午三時三十分許，在新竹市○○○路觀海加
    油站前，竊走李玫嬌所有而置於車號ＭＬ－五二八一號自小客車上之皮包，認與
    本案有連續犯之關係，而請求併辦。惟查，此部份迭據被告於警訊及檢察官偵訊
    時堅詞否認，辦稱係行車當中見前車有人將東西仍出車外，遂令友人「三哥」者
    停車，自行下車將該皮包撿起，繼而取其內之金融卡欲盜領現金等語。次查，依
    被害人李玫嬌之供述其皮包遭竊時並未有人在場目擊係被告所為，且亦不能單憑
    被害人所失之物係再被告持有即可逕認係被告所竊，此外復無其他事證足資證明
    本件竊盜犯行係被告所為，因此本件併辦部分即與本案起訴部份無裁判上一罪之
    關係，本院自無從併與審理，宜退檢察官另行處理。
據上論結，應依刑事訴訟法第二百九十九條第一項、第三百零一條第一項、刑法第二
十八條、第三百四十六條第一項、第三項、第三百二十條第一項、第五十六條、第四
十七條，罰金罰鍰提高標準條例第一條，判決如主文。
本案經檢察官胡原龍到庭執行職務。
中      華      民      國      九十        年    十一    月    七      日
                                 臺灣桃園地方法院刑事第一庭
                                     法  官    潘政宏
右正本證明與原本無異。
如不服本判決，應於判決送達後十日內向本院提出上訴狀( 應附繕本 )，上訴於臺灣
高等法院。
                                     書記官 王月香
中        華        民        國     九十     年   十一   月    十二    日
附錄論罪科刑法條:
刑法第二百十八條
偽造公印或公印文者，處五年以下有期徒刑。
盜用公印或公印文，足以生損害於公眾或他人者，亦同。
刑法第三百四十六條
意圖為自己或第三人不法之所有，以恐嚇使人將本人或第三人之物交付者，處六月以
上五年以下有期徒刑，得併科一千元以下罰金。
以前項方法得財產上不法之利益或使第三人得之者，亦同
前二項之未遂犯，罰之。
刑法第三百二十條
意圖為自己或第三人不法之所有，而竊取他人之動產者，為竊盜罪，處五年以下有期
徒刑、拘役或五百元以下罰金。
意圖為自己或第三人不法利益，而竊佔他人之不動產者，依前項之規定處斷。
前二項之未遂犯罰之。


司法院資訊處製作；財團法人民間司法改革基金會備份。
